【裁判字號】    97,重訴,38
【裁判日期】    970317
【裁判案由】    返還消費借貸款
【裁判全文】
臺灣板橋地方法院民事判決              97年度重訴字第38號
原      告    華南商業銀行股份有限公司
法定代理人    丙○○
訴訟代理人    己○○
被      告    瑞鏵實業股份有限公司
兼法定代理人  庚○○
被      告    丁○○
              甲○○
              乙○○
              戊○○
              辛○○
上列當事人間請求返還消費借貸款事件，經本院於民國97年3 月
3 日言詞辯論終結，判決如下：
    主  文
被告應連帶給付原告新臺幣陸佰貳拾肆萬貳仟肆佰零玖元，及如
附表所示之利息暨違約金。
訴訟費用由被告連帶負擔。
    事實及理由
一、程序方面：
  (一)按訴狀送達後，原告不得將原訴變更或追加他訴，但擴張或
    減縮應受判決事項之聲明者，不在此限，民事訴訟法第255
    條第1 項第3 款定有明文。查本件原告起訴時，其訴之聲明
    就基準利率、定儲利率指數均係按年息2.64％計算；另就違
    約金請求部分原係分別請求附表編號1 ～3 自民國96年11月
    18日、附表編號4 自96年11月24日、附表編號5 自97年1 月
    22日起算。嗣於97年3 月3 日本院言詞辯論期日時，當庭將
    基準利率及定儲利率指數減縮為按年息2.54％計算；而就違
    約金請求部分則變更起算日為如附表所示，核其所為，乃係
    屬減縮應受判決事項之聲明者，依上開說明，於法並無不合
    ，自應准許。
  (二)被告瑞鏵實業股份有限公司、庚○○、丁○○、甲○○、乙○○、辛○○均未於言詞辯論期日到場，核皆無民事訴訟法
    第386 條各款所列情形，爰依原告之聲請，由其一造辯論而
    為判決。
二、原告起訴主張：緣被告瑞鏵實業股份有限公司（下稱瑞鏵公
    司）於94年11月15日邀同被告庚○○、戊○○為連帶保證人
    ，並簽立授信契約書，約定於授信總額度新臺幣（下同）12
    ,500,000 元 範圍內與原告為授信往來，且願共同遵守該授
    信契約書各條款之約定。另被告庚○○、丁○○、甲○○、
    乙○○、戊○○、辛○○等人復於94年11月15日出具保證書
    ，為連帶保證人，承諾現在及將來於12,000,000元範圍內，
    願就被告瑞鏵公司所負一切債務負連帶清償責任。嗣被告瑞
    鏵公司自94年11月21日起陸續向原告借款5 筆，金額共計9,
    500,000 元。第1 筆～第3 筆借款金額分別為600,000 元、
    1,400,000 元、3,700,000 元，借款期間均為自95年1 月17
    日起至100 年1 月17日止，借款利率亦均按原告之基準利率
    加碼年率2. 38 ％計息，如原告調整基準利率時，前開利率
    亦隨同調整（本件逾期時之基準利率為2.54％），且自借款
    日起，依年金法，於每月17日按月平均攤付本息；而第4 筆
    借款之金額為1,300,000 元，借款期間為自95年2 月23日起
    至100 年2 月23日止，借款利率係按原告之定儲利率指數加
    碼年率2.38％計息，如原告調整定儲利率指數時，前開利率
    亦隨同調整（以下本件逾期時之定儲利率指數亦為2.54％）
    ，且自借款日起，依年金法，於每月23日按月平均攤付本息
    ；第5 筆借款之金額為2,500,000 元，借款期間自94年11月
    21日起至99年11月21日止，借款利率按原告之定儲利率指數
    加碼年率3.83％計息，如原告調整定儲利率指數時，前開利
    率亦隨同調整，且自借款日起，於每月21日本金按月平均攤
    還，利息按月計付。上述借款如未依約履行時，除仍按上開
    利率計息外，逾期在6 個月以內者，按上開利率10％，逾期
    在6 個月以上者，其超過6 個月部分，按上開利率20％加計
    違約金。詎被告瑞鏵公司僅繳納本息至96年10月間止，即未
    再依約繳納，則依授信約定書第6 條及第7 條第1 款約定，
    其債務視為全部到期，計尚欠本金6,24 2,409元，及如附表
    所示之利息暨違約金未清償。而被告庚○○、丁○○、甲○○、乙○○、邱俊明、辛○○既保證就被告瑞鏵公司現在及
    將來所負之債務範圍在12,000,000元內負連帶清償責任，原
    告自得請求被告連帶清償前述借款。為此，爰依消費借貸及
    連帶保證之法律關係，提起本件訴訟，並聲明求為判決：如
    主文第1 項所示。
三、被告瑞鏵公司、庚○○、丁○○、甲○○、乙○○、辛○○
    均未於言詞辯論期日到場，亦皆未提出書狀作何聲明或陳述
    ；被告戊○○則於本院97年3 月3 日言詞辯論期日到庭時陳
    稱：其確為連帶保證人，且對原告之請求並無意見等語，惟
    仍聲明求為判決：駁回原告之訴。
四、經查，原告主張之前揭事實，業據提出與陳述相符之保證書
    、放款戶帳號資料查詢單、利率變動表等各1 份、授信契約
    書2 份、授信動撥申請書兼借款憑證5 份為證，復為被告戊○○所不爭執；又被告瑞鏵公司、庚○○、丁○○、甲○○
    、乙○○、辛○○經合法通知均未於言詞辯論期日到場，亦
    皆未提出任何書狀爭執或否認原告之主張，依民事訴訟法第
    280 條第3 項前段準用同條第1 項前段規定，亦應視同自認
    原告之主張，是原告前述主張之事實，自均堪信為真實。
五、從而，原告依據消費借貸及連帶保證之法律關係，請求被告
    應連帶給付原告6,242,409 元，及如附表所示之利息暨違約
    金，即屬於法有據，為有理由，應予准許。
六、結論：本件原告之訴為有理由，依民事訴訟法第385 條第1
    項前段、第85第2 項，判決如主文。
中    華    民    國    97    年    3     月    17    日
                  民事第一庭法  官  黃若美
┌─────────────────────────────────────────────────────────────┐
│附表                                                                                                      單位：新台幣  元│
├──┬───────┬──────┬─────┬─────┬───────┬────┬──────────────────┤
│    │              │            │          │          │              │        │        違約金計算期間及利率        │
│編號│   債權本金   │ 原借款金額 │  借款日  │  到期日  │ 利息計算期間 │ 利  率 ├────────┬─────────┤
│    │（即請求金額）│            │          │          │              │（年息）│逾期六個月以內按│逾期六個月以上按原│
│    │              │            │          │          │              │        │原利率百分之十  │利率百分之二十    │
│    │              │            │          │          │              │        │                │                  │
├──┼───────┼──────┼─────┼─────┼───────┼────┼────────┼─────────┤
│ 1  │   405,380元  │  600,000元 │ 95.01.17 │100.01.17 │自96年10月18日│  4.92％│自96年11月19日起│自97年05月19日起至│
│    │              │            │          │          │起至清償日止  │        │至97年05月18日止│清償日止          │
│    │              │            │          │          │              │        │                │                  │
│    │              │            │          │          │              │        │                │                  │
├──┼───────┼──────┼─────┼─────┼───────┼────┼────────┼─────────┤
│ 2  │   945,876元  │1,400,000元 │ 95.01.17 │100.01.17 │自96年10月18日│  4.92％│自96年11月19日起│自97年05月19日起至│
│    │              │            │          │          │起至清償日止  │        │至97年05月18日止│清償日止          │
│    │              │            │          │          │              │        │                │                  │
├──┼───────┼──────┼─────┼─────┼───────┼────┼────────┼─────────┤
│ 3  │ 2,499,828元  │3,700,000元 │ 95.01.17 │100.01.17 │自96年10月18日│  4.92％│自96年11月19日起│自97年05月19日起至│
│    │              │            │          │          │起至清償日止  │        │至97年05月18日止│    清償日止      │
│    │              │            │          │          │              │        │                │                  │
├──┼───────┼──────┼─────┼─────┼───────┼────┼────────┼─────────┤
│ 4  │   899,325元  │1,300,000元 │ 95.02.23 │100.02.23 │自96年10月24日│  4.92％│自96年11月25日起│自97年05月25日起至│
│    │              │            │          │          │起至清償日止  │        │至97年05月24日止│清償日止          │
│    │              │            │          │          │              │        │                │                  │
├──┼───────┼──────┼─────┼─────┼───────┼────┼────────┼─────────┤
│ 5  │ 1,492,000元  │2,500,000元 │ 94.11.21 │ 96.11.21 │自96年12月22日│  6.37％│自97年01月23日起│自97年07月23日起至│
│    │              │            │          │          │起至清償日止  │        │至97年07月22日止│清償日止          │
│    │              │            │          │          │              │        │                │                  │
├──┼───────┼──────┼─────┼─────┼───────┼────┼────────┼─────────┤
│合計│ 6,242,409元  │9,500,000元 │          │          │              │        │                │                  │
└──┴───────┴──────┴─────┴─────┴───────┴────┴────────┴─────────┘
以上正本係照原本作成。
如對本判決上訴，須於判決送達後20日內向本院提出上訴狀。
中    華    民    國    97    年    3     月    17    日
                            書記官  洪惠玲


司法院資訊處製作；財團法人民間司法改革基金會備份。
